臺灣臺中地方法院民事判決
107年度建字第116號
原      告  劉建欣  


訴訟代理人  林輝明律師
            林敏    
被      告  陳慈惠  
訴訟代理人  劉憲璋律師
複代理人    賴書貞律師
上列當事人間請求給付工程款事件，本院於民國110年9月27日言
詞辯論終結，判決如下：
    主    文
原告之訴及假執行之聲請均駁回。
訴訟費用由原告負擔。
    事 實 及 理 由
壹、程序事項：
一、按訴狀送達後，原告不得將原訴變更或追加他訴。但有下列
    各款情形之一者，不在此限：二、請求之基礎事實同一者。
    三、擴張或減縮應受判決事項之聲明者。七、不甚礙被告之
    防禦及訴訟之終結者。民事訴訟法第255條第1項第2款、第3
    款、第7款定有明文。原告原聲請支付命令時，主張其承攬
    被告之裝修工程，請求被告給付新臺幣（下同）952,250元
    （見107年度司促字第18492卷【下稱司促卷】第1頁）。嗣
    於民國107年11月21日具狀擴張聲明請求被告應給付原告1,7
    39,840元，所主張之基礎事實仍為兩造裝修工程所生爭議，
    與原起訴之事實相同，無礙於被告之防禦，聲明數額變更則
    屬擴張應受判決事項聲明，依前揭法條規定，均應准許。
貳、實體事項：
一、原告主張：
　㈠緣原告與被告於民國106年9月間分別簽訂「室內裝修設計合
    約書」（以下簡稱設計合約書）及「室内裝修工程契約書」
    （以下簡稱工程契約書），被告另於107年3月向原告要求辦
    理追加工程，並簽訂有「追加工程估價單」（以下簡稱追加
    估價單）在後，由原告承攬被告臺中市○○區○○路0000號房屋
    （下稱系爭房屋）室內裝修之設計、施工工程（下稱系爭工
    程），本工程原告均已依契約施工進程履行，然被告並未依
    兩造所簽訂契約之付款辦法給付設計費暨工程款，被告所積
    欠之工程款說明如下：
  ⒈依設計合約書之設計費金額為新台幣（下同）279,800元，債
    務人迄未給付。
　⒉依工程契約書，裝修工程費用總共為730萬元，被告僅支付65
    7萬元，尚有73萬元未支付。
　⒊依被告所簽訂之追加工程估價單，追加工程金額為240,750元
    ，追加工程原告均已施作完畢，然被告亦未付款。
　⒋原告代墊系爭工程地點全棟冷氣裝設相關費用489,290元。
　⒌綜上所述，被告所積欠之工程款共計1,739,840元（計算式：
    279,800+7,300,000+240,750+489,290－6,570,000=1,739,84
    0），原告雖多次向被告催討，被告仍拒不付款，嗣原告於1
    07年7月5日寄發台中國光郵局存證號碼000115號存證信函催
    討上述款項，被告仍置之不理，原告爰依民法第512條第2項
    、第546條第1、2項之規定，請求被告應依約給付積欠原告
    之工程款、設計費，及代墊冷氣安裝之費用。
　㈡被告主張上開三份合約有重複請求一事，蓋合約內容係締約
    前由雙方確認內容後始正式用印，被告何須分別與原告簽訂
    三份相同内容合約，被告所指毫無理由，被告應依雙方所簽
    訂之合約内容履行付款義務，自不待言。另原告與被告簽訂
    合約後，與被告多次討論確認施作内容後，始正式設計施作
    ，並非如被告所言未依債務本旨履約，且原告於施工前即已
    提供設計圖供被告充分審閱，絕非如被告所言到最後一刻才
    告知。又被告主張本件工程應於107年3月15日完工，至今仍
    有甚多項目尚未完成，應負擔逾期違約金云云，然查，被告
    至遲已於107年4月1日「搬入」工程地點之房屋，依工程契
    約書第12條規定：甲方（即被告）應於工程驗收後搬入本約
    所指工程地點，搬入即視同驗收完成。由此可證，原告就系
    爭工程均已完成，系爭工程均經被告驗收完畢在案。被告前
    於106年12月17日要求原告就系爭工程先停工，嗣於107年1
    月9日才又要求原告於翌日即107年1月10日繼續進場施工，
    準此，原告因被告之要求而無法於前揭期間施工之日子共計
    24日，縱然系爭工程約定之完工日為107年3月15日，但加計
    上揭被告要求停工之24日（尚未包含追加工程施做日數)，
    而被告已於107年4月1日搬入系爭工程地點，顯見原告就本
    件工程根本毫無任何逾期之情事，被告之工程延宕乃係因可
    歸責於被告之事由，故被告無權主張逾期違約金。
　㈢本件工程價金730萬元，並無被告所稱「全包」所有工程項目
    之理，蓋原告從未答應被告前揭要求，觀工程估價單可知，
    被告於107年4月15日就該工程有高達「25項」工程之追加予
    以簽認，若系爭工程係730萬元全包，那為何還會有追加工
    程及相關費用產生？甚者，依室內裝修工程契約書亦無如此
    之約定，故被告辯稱本件工程價金「全包」所有工程項目，
    顯無理由。再者，於追加工程估價單上在被告陳慈惠簽名左
    側欄位已明確載明：「如細項金額確認請簽名」，被告更已
    於該欄位右側親筆簽名無誤，如此，被告當應支付該追加工
    程估價單之金額240,750元，應無任何疑義。另被告主張冷
    氣之安裝施作費用亦包含在契約內等語，惟按兩造106年12
    月13日Line對話內容，被告曰：「這是我問到的空機價，要
    不要幫我殺價」、「安裝費有點太多了」、「沒有幫我努力
    找廠商比價喔…」，被告認為安裝費太貴，要求原告幫其向
    冷氣廠商殺價，顯可證兩造簽立室內裝修契約書並未包含冷
    氣施做、安裝費用甚明；又原告於106年12月23日之Line訊
    息：「監視器、熱水器、冷氣一樓的話看阿姨要幾個，因為
    這都還要你跟廠商配合，也包含你舊的遷移，其他電器阿姨
    要另外購買，你說的價錢我問主力廠商還有統包吳先生再回
    覆你喔」等語，原告並未明確答應被告該工程中所有之監視
    器、熱水器、冷氣不向被告請款，因為前揭部分都還需要被
    告先向廠商討論配合後，甚至被告將舊的監視器、熱水器、
    冷氣遷移至新址後，原告再視情況決定是否不向被告請款，
    若遷移至新址，相關安裝及遷移施做費用，倘在原告可負擔
    合理範圍內，原告當有可能不向被告請款，但本件冷氣安裝
    施做費用已高達489,290元，已嚴重超出原告當初可負擔及
    工程利潤之範圍，從而，原告實無理再平白無故不向被告請
    款冷氣之安裝施做費用。
　㈣按鑑定報告書內容，原告主張不應減帳之金額為192,370元，
    參照兩造107年1月7日工程預算書，拆除工程、隔音工程等
    全部工項總金額原為7,765,673元，原告優惠價格為730萬元
    ，換言之，原告就原本工程總金額折扣6%（計算式：730萬
    元/7,765,673元=0.94），因此，本件縱認系爭鑑定報告書
    應減帳金額為933,555元，然該金額仍亦應折扣6%，折扣後
    金額應為877,542元（計算式：933,555×0.94=877,542，小
    數點下四捨五入）。　
  ㈤訴之聲明：⒈被告應給付原告1,739,840元整，及其中⑴952,55
    0元自107年7月13日起至清償日止，按年息5%計算之利息，⑵
    787,290元自擴張聲明暨準備書狀繕本送達之翌曰起至清償
    日止，按年息5%計算之利息。⒉原告願供擔保，請准予宣告
    假執行。
二、被告抗辯：
　㈠原告主張兩造簽有設計合約書、工程契約書、追加估價單等
    契約文件，惟查形式上固然有三份文件，然實際上三份文件
    之內容應該都包含室內裝修工程契約內，原告重複請求實屬
    無據，又原告有甚多項目未依約定施作，原告要求付款亦無
    理由，茲分別說明如下：
　⒈設計合約書：依原告所提之設計合約，其上清楚記載設計合
    約內容分為室內製圖（按坪數116.5坪計價）174,750元及監
    造175,000元，總價349,750元，優惠20%後，以279,800元為
    合約價格。
　⑴室內製圖部分：依設計合約第7條約定，原告應於106年10月6
    日應交付平面配置圖等圖說共12張，惟原告未依約定日期交
    圖，迄今「開關迴路圖」、「空間設計立面施工圖說」、「
    系統配置圖」、「空調配置圖」、「樣品、材質選配」、「
    磁磚計畫放樣圖」都未提出，完全違背被告當初特別請原告
    「規劃設計」之契約本旨。本件係老屋翻新，且是提供住家
    及營業使用，被告欲透過原告之設計專業，依照被告之房屋
    狀況及被告之用途（美術社），設計規劃符合被告特殊屬性
    及需求之建物，為達到上開目的，原告在設計階段，本應提
    出設計圖與被告充分討論，確認施作內容，然而事實上一直
    到施工階段原告都未提出完整圖說，施工方式及所使用之設
    備往往都是到最後一刻才告知，致使被告無從表示意見，被
    迫接受粗糙之工程品質，使用、居住均甚為不便，連帶還使
    被告經營之「美術社」專業形象受損，原告未盡債務本旨，
    已嚴重違反簽訂設計合約之精神，其請求被告支付設計費用
    ，應無理由。
　⑵監造部分：對照室內裝修工程契約書，工程服務內容同樣包
    含「監督工程品質」、「處理工程施作之相關問題疑義」、
    「處理工程發包事宜、進度協調及工務協調」，都是屬於監
    造範圍，設計合約與裝修合約實為重複計價，依照設計合約
    書中之監造報價175,000元，優惠20%後為140,000元，重複
    部分應予扣除。另實際施工過程，原告未盡到監造責任，現
    場都找不到人，最後工程品質粗糙，諸多瑕疵，未依約施作
    ，也未如期完工，原告顯然有債務不履行情形，被告自可拒
    絕支付監造費用。
　⒉工程契約書：原約定工程款為5百多萬元，事後卻增加為7百
    多萬元，工程進行中原告始要求簽訂書面契約，被告騎虎難
    下，才勉為其難在該份工程契約書上簽名。對照工程契約書
    內容，其工程名稱、設計坪數、工程服務內容等，顯然已經
    將設計合約內容融入在此份工程契約書之內，再加上原告也
    未依原設計合約履約，兩造間權利義務自應以工程契約書為
    據。
　⒊追加估價單：原告主張有追加項目，有估價單為證，且已施
    做完畢，被告拒不付款云云，然實際上，很多項目原告並未
    施作，而有施作部分則是因為原裝修工程施作內容有誤，原
    告為了改善而另做補救措施，再者，追加工程項目多為原裝
    修工程之細節、執行性範圍，毋庸再重複臚列。退一步言，
    此份估價單僅是「估價單」性質，並非「驗收證明」，原告
    要請求追加工程款，依法仍應由原告就其已完成所有裝修工
    程及追加估價單所列項目負舉證責任，否則其請求即屬無據
    。
　⒋綜上所述，原告於承攬施工時，並未提供詳細圖說，亦未提
    供詳細估價單，說明施作項目、單價、材質，都是已經施工
    或要施工了才告訴被告，讓被告措手不及，除施工品質粗糙
    ，還有浮報，與約定效用、品質不符等諸多問題。兩造約定
    107年3月15日完工，至107年3月19日僅完成約7成之工程，
    延至107年6月16日進行驗收，針對有問題部分，原告卻一概
    否認，後續也未作任何施工或修繕措施。被告先後寄發臺中
    法院郵局第1687號、1865號存證信函詳列有問題之項目，惟
    迄今仍未獲置理。又依照室內裝修工程契約書第五條約定，
    原告應於107年3月15日完工，契約第六條約定：如逾期，每
    一工作日以總工程款千分之一計算罰金，而原告迄今仍有甚
    多項目未完成，自107年3月16日起計算至原告起訴即聲請核
    發支付命令（107年7月20日）止，一日以7,300元計算，應
    扣款854,100元，如果再繼續計算遲延日數，扣至總價20%也
    是高達146萬元，抵銷之後，原告已無任何款項可請領。
　㈡原告主張冷氣費用是伊代墊，被告應另行支付該筆費用予原
    告云云，然依原告所提出兩造106年12月22日Line對話紀錄
    被告表示：「我們的全包有包含外表拉皮，電話，監視器，
    熱水器，廚房用品瓦斯爐，抽油煙機，烘碗機，電視，冷氣
    （依照第一次的噸數）、一樓全部木作、展示架、地下室展
    場規劃，舊有商品遷移至新處再整理應用，我只需要另買床
    ，買冰箱，買洗衣機是這樣嗎？」，106年12月23日原告回
    覆：「監視器、熱水器、冷氣，一樓的話看阿姨要幾個，因
    為這都還要跟你廠商配合，也包含舊的遷移，其他電器阿姨
    要另外購買」，原告不僅未否認全包之約定，也承認冷氣是
    包含在契約內，其他的電器才是被告自行購買，是原告表示
    冷氣不在契約範圍，顯然與上開對話內容相悖，自不足採。
    又兩造於107年3月24日曾就施工狀況進行溝通，原告當場表
    示：「講坦白的，妳說妳冷氣太貴，我也含在裡面，對不對
    ？妳說妳前面斜坡不OK，我也幫妳做了嘛！妳說妳頂樓沒封
    板，我也幫妳封板了嘛！」，亦可說明冷氣費用是含在工程
    總價款內，不是由被告另行負擔。
　㈢原告主張依室内裝修工程契約書第12條規定，搬入即視同驗
    收完成，系爭工程均已完工等語，然查，契約約定之完工日
    為107年3月15日，由兩造107年3月17日Line對話紀錄，被告
    詢問原告：2樓孝親房外陽台、4樓窗、全部紗窗、壁紙等項
    目何時施作？原告卻避不回答，被告再於107年3月24日表示
    ：「進度已經延宕了……已過交屋期3/15，還不知到底是否能
    用？有無問題？我4/1要開幕，有夠慢的，我都要昏了，我
    還要搬家哪…」，可知被告係因為在他處之租約將要屆期，
    及所經營之美術社開幕日期（107年4月1日）迫在眉睫，工
    程卻嚴重落後，不得已先行進住使用，此時工程尚未完成，
    也無法進行驗收，被告並無免除原告契約施工責任及遲延責
    任之意。按所謂驗收，應是針對工程完成後之品質進行檢查
    、確認，是完工後才進行之程序，原告於被告進住使用後，
    仍在繼續施工，嗣於107年4月15日要求被告必須在工程估價
    單（即追加工程部分）簽名，否則後續未完之工程都不做，
    故系爭工程原告根本尚未完成，被告無法進行驗收，另經過
    鑑定，系爭工程確實還有很多項目未施作，顯然無系爭裝修
    工程契約書第12條之適用，灼然甚明。
　㈣被告主張應扣款之項目說明如下：
　⒈依台北市室內設計裝修商業同業公會鑑定報告：認應減帳933
    ,555元。　
　⒉上開鑑定報告應再扣款編號189、193、194、213、214等5項
    共計：56,580元。
　⒊原告同意扣除之項目：178,925元。
　⒋設計合約：因原告未依債務本旨履約，另其中監造部分與裝
    修工程之監造義務屬重複計價，應扣除重複部分140,000元
    。
　⒌冷氣裝設：此部分費用489,290元是含在工程總價內，原告不
    得再向被告請求。　　
　⒍逾期違約金：依據兩造工程契約書第五條約定，原告應於107
    年3月15日完工，另依契約第六條約定：如逾期，每一工作
    日以總工程款千分之一計算罰金，故每日應扣款7,300元。
    系爭工程原告迄今仍有甚多項目未完成，最後也未完成驗收
    點交之程序，自107年3月16日起計算至原告聲請核發支付命
    令即107年7月20日止，一日以7,300元計算，應扣款854,100
    元，若再繼續計算遲延日數，扣至總價20%即為146萬元。
　㈤答辯聲明：⒈原告之訴駁回。⒉如受不利判決，願供擔保請准
    宣告免予假執行。　
三、兩造經法院整理並協議簡化爭點，其結果如下（見本院卷三
    第201-202頁）：
  ㈠不爭執事項：
  ⒈兩造於106年9月6日簽立設計合約書，合約內容分成二個部分
    ：1、室內製圖2、監造，總價349,750元，優惠20％後，以27
    9,800元為合約價格。兩造另於事後簽立工程契約書，工程
    款730萬元，被告已付款657萬元，工程服務內容包含「監督
    工程品質」、「處理工程施作之相關問題疑義」、「處理工
    程發包事宜、進度協調及工務協調」，約定應於107年3月15
    日完成，並於第12條記載「搬入即視同驗收完成」。
  ⒉被告於107年4月1日前遷入系爭房屋後，原告仍有繼續進場施
    作工程。被告於107年4月15日簽立工程估價單，金額為240,
    750元。
  ㈡爭執事項：
  ⒈原告主張被告應給付原告設計費279,800元、室內裝修合約工
    程款730,000元、追加工程款240,750元及代墊冷氣款489,29
    0元，有無理由？
四、本院之判斷：
　㈠原告主張：兩造於106年9月6日簽立設計合約書，總價349,75
    0元，優惠20％後，以279,800元為合約價格。兩造另於事後
    簽立工程契約書，工程款730萬元，被告已付款657萬元。被
    告於107年4月1日前遷入系爭房屋後，原告仍有繼續進場施
    作工程。被告於107年4月15日簽立工程估價單，金額為240,
    750元等情，為被告所不爭執，並有設計合約書、工程契約
    書、追加估價單在卷可稽（見本院107年度建字第116號卷【
    下稱本院卷】一第122-131頁），此部分事實，已可認定。
　㈡原告依據設計合約書得請求被告給付221,550元，超過部分則
    無理由：
　⒈依原告所提之設計合約，其上清楚記載設計合約內容分為室
    內製圖（按坪數116.5坪計價）174,750元及監造175,000元
    ，總價349,750元，優惠20%後，以279,800元為合約價格。
    被告雖抗辯：對照工程契約書，工程服務內容同樣包含「監
    督工程品質」、「處理工程施作之相關問題疑義」、「處理
    工程發包事宜、進度協調及工務協調」，都是屬於監造範圍
    ，設計合約與裝修合約實為重複計價，依照設計合約書中之
    監造報價175,000元，優惠20%後為140,000元，重複部分應
    予扣除。惟按基於私法自治及契約自由原則，當事人得自行
    決定契約之種類及內容，且不限於民法規定之有名契約，即
    其他非典型之無名契約亦無不可。又依契約嚴守原則，當事
    人本於自由意思訂定契約，如已合法成立，即應依從該契約
    之內容或本旨而履行，其私法上之權利義務，亦應受其拘束
    ，非一造於事後所能主張增減（最高法院105年度台上字第9
    29號判決意旨參照），故契約成立之後，契約當事人即需依
    約履行，除非法律有特別規定（如依法解除契約、撤銷意思
    表示或依法得增減給付等），否則不得因當事人一方自己覺
    得契約不公平即拒絕履行。兩造既已本於自由意志簽約，被
    告即應嚴守契約，不得因自己認為重複計價，就拒絕其中部
    分給付，故被告此部分抗辯，不足採取。
　⒉就室內製圖部分，依設計合約第7條約定，原告應於106年10
    月6日應交付平面配置圖等圖說共12張，被告抗辯：原告未
    依約定日期交圖，迄今「開關迴路圖」、「空間設計立面施
    工圖說」、「系統配置圖」、「空調配置圖」、「樣品、材
    質選配」、「磁磚計畫放樣圖」都未提出，原告未盡債務本
    旨，已嚴重違反簽訂設計合約之精神，其請求被告支付設計
    費用，應無理由，且未交付部分，承攬工作未完成，不能請
    求報酬。原告雖提出部分圖面，且其中各區立面設計圖有被
    告之簽名（見本院卷一第205-240頁），此立面設計圖應即
    屬「空間設計立面施工圖說」，然原告提出之圖說確實沒有
    設計合約書中約定之「開關迴路圖」、「系統配置圖」、「
    空調配置圖」、「樣品、材質選配」、「磁磚計畫放樣圖」
    ，原告也沒有提出其他證據證明其已經完成這些圖面並且交
    付被告，難認原告已經交付上開圖面。原告漏交部分圖面，
    雖確實不符合債之本旨，但民法債務不履行之法律效果並非
    對造當然免為對待給付，除非被告已經依給付遲延或給付不
    能之相關規定解除契約，否則契約效力仍在，兩造仍應依約
    履行，而兩造於本院言詞辯論中均表示並未終止或解除本件
    相關契約，契約效力均仍存在等語（見本院卷三第頁），則
    被告以原告債務不履行為由抗辯無庸給付價金，自無理由。
    至於被告是否得依債務不履行之相關規定另外請求損害賠償
    或主張其他權利，被告並未在本件主張，本院亦無從審酌。
    另按民法第490條第1項規定，稱承攬者，謂當事人約定，一
    方為他方完成一定之工作，他方俟工作完成，給付報酬之契
    約，故承攬契約中，定作人對於承攬人所負之主給付義務為
    支付報酬，且此項支付報酬義務，原則上採取「後付主義」
    ，亦即承攬人完成工作後，定作人始有給付義務。而原告有
    上開圖面仍未完成，未完成部分被告無給付報酬義務。而兩
    造約定之圖面共有12項，原告未完成者為5項，故原告得請
    求之報酬僅有完成之7項，為總額之7/12，而設計合約內容
    分為室內製圖（按坪數116.5坪計價）174,750元及監造175,
    000元，總價349,750元，優惠20%後，以279,800元為總價，
    則室內製圖部分原告得請求報酬為81,550元（174,750×80%×
    7/12＝81,550）。
　⒊就監造部分，被告抗辯：實際施工過程，原告未盡到監造責
    任，現場都找不到人，最後工程品質粗糙，諸多瑕疵，未依
    約施作，也未如期完工，原告顯然有債務不履行情形，被告
    自可拒絕支付監造費用。原告則主張其確實有做監造之工作
    。而依兩造對話記錄（見本院卷一第166-204頁），原告於
    工程進行中，時常會發現場工程進行狀況之照片給被告，並
    向被告回報工程進度，原告對工程內容有疑問時亦多能即時
    回答，故原告確實有進行監造之工作。被告雖抗辯原告有債
    務不履行之情形，但被告既然沒有解除契約，仍應依約給付
    ，已如前述，故此部分原告仍得請求，至於被告是否得依債
    務不履行之相關規定另外請求損害賠償或主張其他權利，被
    告並未在本件主張，本院亦無從審酌。而設計合約書中之監
    造報價175,000元，優惠20%後為140,000元，故原告就此部
    分得請求140,000元。
　⒋由上所述，原告就設計合約書部分得請求221,550元（81,550
    +140,000＝221,550），超過部分，則屬無據。
　㈢原告依工程契約書及追加估價單得請求之金額，扣除瑕疵減
    價後已無餘款可以請求：
　⒈工程契約書記載日期為106年9月18日，然由兩造對話記錄（
    見本院卷一第166-204頁），可知之後兩造產生爭執本欲解
    約，會談後又決定繼續進行：
　⑴被告106年10月28日表示：「我們沒有簽約工程進度表也沒報
    價單」、12月16日：「我被我老公罵得要死怎麼沒有簽約？
    怎麼沒先報價？」。被告12月17日表示：「我老公請你給施
    工圖，剖面，立面圖，請他清楚列出清單明細細項，單價，
    尺寸規格、廠牌………」、「請全部一次清楚列出價錢，規格
    尺寸，廠牌，保固期，建材，施工工法，價錢談妥，簽契約
    再繼續做」，原告詢問是否要先喊卡（即先暫停工程），被
    告表示「先喊卡」。12月18日被告表示：「什麼時候可以整
    理好，工程預算書，細項清單，已完成，未完成的報價單。
    」。原告於106年12月20日傳送估價單與被告。106年12月23
    日被告表示：「我老公要我切一切，做多少算多少，另外找
    人」。中間原告撥打數次電話給被告。被告於106年12月27
    日表示：伊老公希望切割，之前被告做的結清，被告不用再
    進場，後續由伊老公朋友施作。107年1月2日被告表示：「
    何時給我估價出貨單？」，同日晚間原告傳送幾個檔案給被
    告。由上兩造對話過程，可知在106年12月17日被告已經請
    原告先暫停工程，兩造商討之後已經預備要解約，原告乃結
    算已經完工之部分準備請款。
　⑵但107年1月3日凌晨1時許被告表示：「你的報價真的有夠恐
    怖」、「我要明天去你家看看」（因前開對話都是在107年1
    月3日凌晨傳送的，原告所稱之明天應係睡醒之後的白天即1
    07年1月3日上午），同日6時許原告表示約8：30在原告家，
    被告表示10：30可以過去。同日下午被告表示：加油。原告
    稱：在問廠商，還在喬。被告表示：「明天會進場嗎？」。
    107年1月7日（星期日）原告約被告星期二（即107年1月9日
    ）見面，並表示「內容對清楚後動工」，被告於107年1月8
    日表示「明天早上9：00見」，之後107年1月10日被告即詢
    問原告為何還未進場。可見兩造於107年1月3日見面後決定
    要繼續由原告施作系爭工程，107年1月9日見面後約定隔日
    會進場。
　⑶107年1月18日被告表示：「你要把全部的報價單明細給我，
    別說屆時又沒了什麼，我真的會昏了你的全含只有私密床自
    己準備，真的是落差很大，好失望」。107年1月20日被告表
    示：「跟我說只要私密的床自己準備，只要一只皮箱就能進
    住...你叫我全部的明細不用管，一樣一樣比看不完，只管
    總價730萬...這都是你說的，含：冷氣、餐桌、客廳沙發椅
    、地下室木櫃搬遷整理。怎麼換個小姐，換腦袋，什麼都不
    知道」。107年1月23日被告表示「簽約在哪」、「我店裡嗎
    」、「不用早上，下午就行」、「週四下午4：00後」，原
    告回應「好禮拜四下午四點我過去喔」，之後兩造即未再討
    論簽約之事，可見至當時原告仍未提供完整之報價單。
　⒉兩造雖然簽訂工程契約書，但契約內沒有附估價單或應進行
    工程之明細，則兩造約定之詳細工程內容為何，尚有疑問。
    原告主張兩造約定之工程內容應以其提出之107年1月7日工
    程預算書及細項單（見本院卷一第133-145頁）為準，由上
    對話記錄，106年12月間被告與配偶討論後，已經向原告要
    求終止工程契約書並結算應給付之價金。但兩造於107年1月
    3日見面後決定要繼續由原告施作系爭工程，107年1月7日原
    告表示見面對清楚就可以開工，則原告應該是在該日有準備
    好項目，要跟被告核對後開始施工，則原告主張107年1月7
    日細項單為依工程契約書原告要施工之範圍，應屬合理。另
    冷氣部分應該是口頭約定含在工程契約書範圍內（詳如後述
    ），以上即為工程契約書約定內容。
  ⒊追加估價單部分，為原告提出，被告在上簽名確認，為兩造
    所不爭，則兩造均應依約履行。被告雖抗辯若不簽名原告即
    不願進行收尾工程，其迫不得已才簽名。然斯時被告亦有尾
    款未付，原告擔心兩造間權利義務難以釐清，希望確認後再
    繼續進場，亦屬合理，雖然之後訴訟可能會有民事違約責任
    ，但不繼續施工本身並非不法之惡害通知，並非民法第92條
    所稱脅迫行為，被告亦不得以此為由撤銷意思表示。
  ⒋就工程契約書及追加估價單應施作之項目，原告業已整理為
    附表提出，並經被告加註意見（見本院卷二第114-131頁，
    原告有就各項目順序編號，以下所稱編號都是指此附表中原
    告之編號），經兩造於本院言詞辯論中確認後，如附表一所
    示項次確實重複或沒有施作，此部分金額總計178,925元（
    開庭日期、項次、金額詳如附表一）。另兩造有爭執部分經
    送請台北市室內設計裝修商業同業公會鑑定，鑑定結果認為
    確有部分項目施作數量不符或有瑕疵需減帳，另有部分項目
    多施作應加帳，追加減相抵後，總價應減帳933,555元，有
    鑑定報告書可資證明（外放證物），兩造就鑑定報告書各有
    意見，本院認定如下：
　⑴原告主張：編號2、26、27、48、55、65、66、128、144、15
    6、160、162、163、165、168、174、177、191、195、196
    、202、215、229、240部分，鑑定報告書雖認定有瑕疵，但
    被告入住至鑑定人鑑定時已經超過2年，可能因為被告破壞
    或其他原因又產生瑕疵，此不利益不應由原告承擔，且被告
    已經入住2年，視同驗收完成。然上開項目鑑定報告認為應
    扣款之原因如附表二所示，但其瑕疵原因如地坪不平整、縫
    隙過大未收尾、品牌不符等，應係當初施工不良或未依約採
    購所致，原告主張可能是被告破壞或其他原因又產生瑕疵，
    是其個人之推測，並無其他證據支持，不足採取。至於原告
    主張入住視同驗收完成，亦非可取（詳如後述），故原告主
    張上開項目不應減帳，為無理由。
　⑵原告另主張：編號216部分，兩造當初已經約定價格，不能事
    後認為價格過高減帳。然依細項單，就編號216兩造約定品
    項為「萬國數位總機系統408」，經鑑定人鑑定發現現場安
    裝交換機總機規格為 Linemex ISDK-26 系列，並非原約定
    之萬國總機系統，則鑑定人依實際施作物品價格認定減價，
    自無不合，原告此部分主張不足採信。
　⑶原告又主張：編號148、234部分是經過被告同意才施作，不
    應減帳。經查：
　①編號148原約定項目為「廚房流理臺下櫃+吊櫃(含優白烤漆玻
    璃)」，經鑑定人認為現場為灰色玻璃，建議減價4,500元。
    另編號234約定項目為「洗衣槽龍頭修改」，鑑定人認為：
    在編號97工作陽台給排水已計價，雖配合不鏽鋼洗槽而移位
    作業，若非被告要求變更，本項不予計價為合理，故建議本
    項減帳1,500元。
　②證人林于婷於本院言詞辯論中證稱：伊為室內設計師，與原
    告有配合，如果原告案子較多會請伊幫忙，有參與系爭工程
    ，關於「廚房流理臺下櫃+ 吊櫃（含優白烤漆玻璃）」部分
    ，第一次開會討論廚具要怎麼做，原本圖面是白色，被告說
    沒有空間感，想要有反射的效果，伊就建議改成灰色，效果
    比較好，被告同意後把圖面改成灰鏡，伊就改了，下單前，
    有請被告再確認並簽章，如本院卷一第226 頁圖面。另工項
    「洗衣槽龍頭修改」部分，本來訂水槽沒有辦法搭配原來的
    水龍頭，因為是要訂做的，問被告槽要在左邊、右邊比較順
    手，後來同意訂作，來之後發現與水龍頭的位置不符合，只
    好再移動水龍頭的位置。訂水槽之前沒有在現場確認裝後的
    效果，因為很多案件龍頭是在牆裡面，如果買的是比較小的
    水槽，或不對應的話，就會移動水龍頭的位置。水龍頭移動
    有經過被告同意，有一種方式是打掉牆壁，再把水管伸過來
    ，但無法馬上使用，最快方式是牆外接水管，移動水龍頭的
    位置等語（見本院卷三第134-136頁）。
　③就編號148部分，證人林于婷證稱是開會討論並經原告同意才
    修改，而本院卷一第226頁之立面設計圖中有瓦斯桶、冰箱
    之位置，應為廚房之設計圖無誤，而其中鏡面確實記載「面
    貼灰鏡」，並有被告簽名，則證人林于婷證稱此部分經過被
    告同意，應可採信，故此部分並無施作與圖面不符之問題，
    鑑定人建議減帳4,500元，尚有誤會，此部分不應減價。
　④至於編號234部分，依證人林于婷證述是因為訂做的水槽與水
    龍頭的位置不符合，只好移動水龍頭，然原告身為系爭工程
    之設計者及施工者，對於購買之材料物品可否裝置在現場，
    應加以審核確認，何況本件水槽是特別訂做的，訂做之前當
    然要先確定尺寸、形式與現場可否對應，此為原告應負之義
    務，不能要求不具備工程專業的業主即被告還要先確認東西
    送來可否裝在現場。但訂做之後卻與現場水龍頭之位置不符
    ，顯然原告並未事先確認，證人林于婷亦證稱訂水槽之前沒
    有在現場確認裝後的效果等語，則水槽無法配合水龍頭的位
    置導致必須移動水龍頭，是因為原告的疏失造成的，遷移水
    龍頭的費用當然應由原告承擔，被告雖然同意原告遷移水龍
    頭，只是在水槽無法裝上的情況下同意原告提出的補救措施
    ，不是被告要追加工程或另為指示，此部分費用仍應扣除。
　⑷被告主張：編號189、193、194部分，鑑定人已確認原告施作
    廠牌與約定不符，但其意見卻又指出：「本件聲請人已於工
    程尾款扣除未施作部分已予減帳，並追加上項…單價合理」
    。編號213、214部分，鑑定人已確認原告並未施作，但理由
    以「本項聲請人已於工程尾款刪減」而未扣款，但原告請求
    尾款金額是以最後一期款73萬元全額計算，並無鑑定人所言
    ：「本件聲請人已於工程尾款扣除未施作部分已予減帳」之
    情形，故上開鑑定意見實有誤認等語。查編號189、193、19
    4部分，鑑定人鑑定後發現與合約約定項目不符（詳如附表
    三所示），但原告施作使用之凱撒Caesar廠牌亦屬國內常見
    之衛浴品牌，鑑定人亦未表示原告施作部分有安全疑慮或實
    際施作項目與原約定項目有價差之情形，則此部分應無須扣
    款，鑑定人稱原告已於工程尾款刪減等，雖與原告本件請求
    不合，但不影響上開無須扣款之結論。至編號213、214部分
    ，鑑定人已確認原告並未施作，雖鑑定人認為原告已經在工
    程尾款刪減（詳如附表三所示），但由上述原告主張可知原
    告在本件訴訟是請求工程契約書及追加估價單全部的款項，
    並無刪減編號213、214部分，故鑑定人尚有誤會，編號213
    （10,800元）、214（27,000元）部分之款項應再予扣除。
　⑸由上所述，鑑定報告書認定應扣減933,555元，本院審酌兩造
    意見後，認為編號148部分之4,500元不應減價，另編號213
    （10,800元）、214（27,000元）部分之款項應再予扣除，
    故應扣除之款項為966,855元（933,555-4,500+10,800+27,0
    00＝966,855）
　⒌按工作有瑕疵者，定作人得定相當期限，請求承攬人修補之
    。承攬人不於前項期限內修補者，定作人得自行修補，並得
    向承攬人請求償還修補必要之費用。如修補所需費用過鉅者
    ，承攬人得拒絕修補，前項規定，不適用之；承攬人不於前
    條第一項所定期限內修補瑕疵，或依前條第三項之規定拒絕
    修補或其瑕疵不能修補者，定作人得解除契約或請求減少報
    酬。但瑕疵非重要，或所承攬之工作為建築物或其他土地上
    之工作物者，定作人不得解除契約；因可歸責於承攬人之事
    由，致工作發生瑕疵者，定作人除依前二條之規定，請求修
    補或解除契約，或請求減少報酬外，並得請求損害賠償，民
    法第493條、第494條、第495條第1項定有明文。經查：
　⑴原告施作之系爭工程，有部分項目施作數量不足或施作品質
    不符，經鑑定部分本院認為應扣除966,855元，另附表一所
    示項目在本院言詞辯論中原告同意扣除178,925元，已如前
    述。上開項目均屬系爭工程之瑕疵，至鑑定時均仍存在並未
    修補，依被告寄發台中法院郵局第1687號存證信函（見本院
    卷一第87-99頁），被告已經列舉大量項目及照片，並表示1
    07年6月16日驗收時原告都否認瑕疵，且以訊息表示拒絕修
    補等語。而證人林于婷雖於本院言詞辯論中證稱：被告入住
    完後有反應瑕疵，有一些小瑕疵如矽利康要補、冷氣不冷，
    油漆要補漆，類似這些，伊等要過去做但被告不要，因為被
    告不滿意伊等對他態度不好，就叫伊等不要修補了，被告不
    給伊等尾款，本來伊等的想法是修補完可以請領尾款，但被
    告的意思是他不滿意接下來要走法院，他就不願意讓伊等修
    補。被告約107年3月底入住，現場還有工程在進行，因為當
    時蠻趕的。被告沒有做驗收點交，但合約上寫入住視同驗收
    ，後來原告要去驗收時，他們在門口就吵起來了，所以沒有
    驗收（見本院卷三第136-138頁），然被告在上開107年6月
    存證信函中所列之項目已高達數十項，且本件經鑑定及兩造
    討論後需扣款金額上百萬，被告在當時應不可能僅認為有補
    油漆等小瑕疵，倘若兩造均認為只有補油漆等小瑕疵，在驗
    收時也不至於不歡而散，實際上應該是被告列舉瑕疵但原告
    不認同，以致於最後無法完成驗收，原告既然不認為有瑕疵
    ，當然不會同意修補，故被告稱原告拒絕修補等情，應可採
    信，則被告依民法第494條請求減少報酬，即屬有據。
　⑵原告另主張：兩造107年1月7日工程預算書總金額原為7,765,
    673元，原告優惠價格為730萬元，就原本工程總金額折扣6%
    （730萬元/7,765,673元=0.94，百分位以下四捨五入），因
    此，減帳金額亦應折扣6%等語。本院審酌上開減價金額係以
    細項單上之原價計算，但細項單總金額原為7,765,673元，
    原告優惠價格為730萬元，若扣款以原價計算，則原告完成
    部分僅能取得折扣後之金額，扣款部分卻以原價計算，並非
    合理，故減價金額亦應折扣6%，計算後總共應扣除1,077,03
    3元（【966,855+178,925】×0.94＝1,077,033，小數點以下
    四捨五入）。
　⒍原告雖主張：依照工程契約書，搬入即視同驗收，故系爭工
    程已經驗收完成，不能再以瑕疵為理由減少報酬。查工程契
    約書第12條約定：「甲方（被告）應於工程驗收後搬入本約
    所指工程地點，搬入即視同驗收完成。」，依其文義，搬入
    視同驗收完成之前提，是「工程驗收後搬入本約所指工程地
    點」，然本件兩造會同驗收不歡而散，已如前述，根本沒有
    完整進行驗收，是否能以搬入就視同驗收完成，本有疑問。
    況工程契約書約定107年3月15日前交屋，結果工程進度落後
    ，根據被告與林于婷之對話內容（見本院卷二第80-87頁）
    ，被告於107年3月15日前後一再督促工程進度，例如：
    107.3.09 今天9日了，進度好像慢了點，來得及嗎……要給我
搬家的時間
    107.3.10 今天有趕進度嗎
    107.3.17 下週五就3∕23，我沒幾天能搬家哪…下週能全部搞
定嗎？2樓陽台還沒動靜
     107.3.20 進度太落後了，太扯今天3∕20了太過份了
     107.3.23 進度已經延宕了我租約到3月底你要怎麼賠
償我的損失
     107.3.27 進度出來了嗎
     107.4.14 收尾也不做好。是要我另外找人做嗎
     107.4.15 3∕15完工，已延遲好久，看你違約金怎麼扣，進
來已十多天，沒完工已造成生活上的不便性……
    由上開對話內容可見原告工程進度嚴重遲延，因為礙於在他
    處租屋租期屆期及所美術社開幕，被告才不得已先行進住使
    用，被告從無要免除原告契約施工責任及遲延責任之意，更
    沒有承認收受系爭工程的意思，原告主張搬入即視同驗收完
    成，不能再減少報酬，不足採取。
  ⒎查工程契約書總價730萬元，被告已支付657萬元，尚有73萬
    元未支付。加計追加估價單金額240,750元，原告此部分請
    求970,750元（730,000+240,750＝970,750），但依上述應減
    價金額為1,077,033元，故扣除後已無剩餘金額可以請求。
　㈣原告未能證明兩造另行成立由原告為被告處理冷氣安裝之委
    任契約，原告不得請求冷氣部分之款項：
  ⒈原告主張：被告委任其處理冷氣安裝事宜，其因而代墊冷氣
    裝設費用489,290元，依民法第546條規定請求代墊費用。但
    為被告否認，自應由原告舉證證明之。
  ⒉原告提出聯揚冷氣空調工程企業社報價單、簽收單（見本院
    卷一第164-165頁、卷二第100頁）。另證人翁耀卿於本院言
    詞辯論中證稱：上開簽收單是伊簽收的，是原告請伊施作的
    ，地點在臺中市霧峰區中正路，從草湖橋過去右手邊，地點
    是美術用品社。施工內容為國際牌的冷氣，及配管、排水，
    風管，因為那是分離式冷氣，有要配管等東西。總共費用如
    簽收單，這筆款項是原告給伊。伊不清楚原告是否還要向業
    主請款，伊覺得原告應該要向業主請款，但伊不知道，伊是
    針對原告所以向原告收錢等語（見本院卷三第130-132頁）
    ，固可證明原告支出冷氣裝設費用489,290元，但證人翁耀
    卿已明白表示並不清楚兩造間之約定內容，則上開證據不足
    以證明兩造間有成立委任契約。
  ⒊原告又主張：LINE對話記錄中被告於106年12月13日：「這是
    我問到的空機價，要不要幫我殺價」、「安裝費有點太多了
    」、「沒有幫我努力找廠商比價喔……」，足見被告也認為安
    裝費有點太多，可證兩造簽立工程契約書並未包含冷氣施做
    、安裝費用。然依本院前揭認定，106年12月間被告與配偶
    討論後，已經向原告要求終止系爭契約並結算應給付之價金
    。但兩造於107年1月3日見面後決定要繼續由原告施作系爭
    工程，107年1月7日原告表示見面對清楚就可以開工，兩造
    於107年1月9日見面之後原告才又進場施工，顯然兩造在107
    年1月9日見面時就工程內容有另行磋商確認，是否得以之前
    對話紀錄確認約定內容，尚須比對其他證據確認。而107年1
    月20日被告表示：「跟我說只要私密的床自己準備，只要一
    只皮箱就能進住...你叫我全部的明細不用管，一樣一樣比
    看不完，只管總價730萬...這都是你說的，含：冷氣、餐桌
    、客廳沙發椅、地下室木櫃搬遷整理。怎麼換個小姐，換腦
    袋，什麼都不知道」。可見被告當時的認知認為冷氣包含在
    工程契約書730萬元之範圍內，且原告亦未在對話中否認。
    另證人陳慈民證稱：伊為被告弟弟，107年3月24日有到原告
    的住處，被告覺得冷氣貴，就這個問題與原告談，原告說冷
    氣貴，這包含在總價裡面，原告就這樣回答。當天原告說包
    含在總價裡面伊有聽到等語（見本院卷三第139-140頁）。
    而依被告提出107年3月24日對話之譯文，原告確實表示：「
    講坦白的，妳說妳冷氣太貴，我也含在裡面，對不對？妳說
    妳前面斜坡不OK，我也幫妳做了嘛！妳說妳頂樓沒封板，我
    也幫妳封板了嘛！」、「你姊一直說一只皮箱...那是實務
    的一個俚語而已，你就跟我講一只皮箱」（見本院卷二第78
    -79頁），與證人陳慈民證述相符，可見被告先前抱怨冷氣
    太貴部分，原告至少於重新磋商後已經答應要含在總價裡面
    ，而非由被告自行處理。且依前揭譯文，原告確實曾經向被
    告表示帶一只皮箱就能入住，而臺灣天氣炎熱，一般家庭都
    需要冷氣，而冷氣顯然不可能是放在皮箱裡面一起帶來的東
    西，故原告這種表示自然會讓人以為包含冷氣，結合原告所
    稱「冷氣太貴，我也含在裡面」等言語，應該可以認定冷氣
    確實包含在工程款內，更可見兩造並未另行成立由原告為被
    告處理冷氣安裝之委任契約。
  ⒋且原告於107年7月5日寄送存證信函向被告催討費用，乃至一
    開始聲請支付命令時，僅有請求設計契約書、工程契約書、
    追加估價單之款項，並沒有請求此部分安裝冷氣款項，有支
    付命令聲請狀、存證信函在卷可稽（見司促卷第1-2、12-17
    頁），倘若兩造確實約定冷氣款項由被告負擔，此一款項達
    489,290元，超過原告存證信函及聲請支付命令金額952,550
    元的一半，在原告都已經要寄發存證信函及聲請支付命令之
    狀況下，照理說原告應該一併催討，但實際上原告均未提及
    冷氣款項，合理推論原告當時不認為可以請求這筆款項，則
    被告抗辯兩造已經約定冷氣款項含在工程款內，即屬合理，
    原告主張兩造就此另行成立委任契約，則無理由。
　⒌原告雖主張：證人陳慈民證稱兩造當日沒有簽立書面協議，
    不能認為兩造有另行協議冷氣含在工程款內。且上開譯文係
    未得原告同意錄音而得，不得做為證據。然原告當時所說的
    話是「冷氣太貴，我也含在裡面」，並不是當日才約定計入
    ，是之前就已經約定了，此部分僅為原告先前已經答應計算
    在工程款內之佐證，並非107年3月24日才約定含在工程款內
    ，原告主張兩造未達成協議，不影響本院前揭認定。又按民
    事訴訟之目的旨在解決紛爭，維持私法秩序之和平及確認並
    實現當事人間實體上之權利義務，為達此目的，有賴發現真
    實，與促進訴訟。惟為發現真實所採行之手段，仍應受諸如
    誠信原則、正當程序、憲法權利保障及預防理論等法理制約
    。又民事訴訟之目的與刑事訴訟之目的不同，民事訴訟法並
    未如刑事訴訟法對證據能力設有規定，就違法收集之證據，
    在民事訴訟法上究竟有無證據能力？尚乏明文規範，自應權
    衡民事訴訟之目的及上述法理，從發現真實與促進訴訟之必
    要性、違法取得證據所侵害法益之輕重、及防止誘發違法收
    集證據之利益（即預防理論）等加以衡量，非可一概否認其
    證據能力。苟欲否定其證據能力，自須以該違法收集之證據
    ，係以限制他人精神或身體自由等侵害人格權之方法、顯著
    違反社會道德之手段、嚴重侵害社會法益或所違背之法規旨
    在保護重大法益或該違背行為之態樣違反公序良俗者，始足
    當之（最高法院104年台上字第1455號民事判決參照）。查
    被告提出與原告之錄音光碟，非以限制他人精神或身體自由
    等侵害人格權之方法，且被告為通訊之一方，非出於不法目
    的竊錄與他人之間非公開之對話，法律上既無禁止本人截錄
    自己與他人對話，自無違法取證問題，亦無須排除其證據能
    力，本院即可以上開譯文作為本件判斷之依據，原告主張本
    院不能採為證據，亦屬無據。
　⒍綜上所述，原告未能證明兩造另行成立由原告為被告處理冷
    氣安裝之委任契約，其依委任之規定請求被告給付冷氣部分
    之安裝款項，並無理由。
　㈤原告施工遲延，依工程契約書應支付罰金554,800元，被告抗
    辯以此抵銷，為有理由：
  ⒈依據工程契約書第五條約定，原告應於107年3月15日完工，
    另第六條約定：如逾期，每一工作日以總工程款千分之一計
    算罰金。然依前所述，原告並未於107年3月15日準時完工，
    甚至被告搬入後原告還在進行工程，顯已違反工程契約書約
    定，應依工程契約書第6條給付罰金。
　⒉原告本應於107年3月15日完工，應自隔日起算違約金，但原
    告在107年6月29日寄發之存證信函已經表明拒絕原告修補（
    見本院卷一第92頁反面），且在此之前原告也已經拒絕修補
    ，已經本院認定如前，則在107年6月29日之後原告也無法再
    繼續進行工程，應認其違約罰金之計算至此日截止，共計10
    7日（17+30+31+29）。然依兩造LINE對話記錄，原告工程進
    行中，被告於106年12月17日要求原告就系爭工程先停工，
    嗣於107年1月9日才又要求原告於翌日即107年1月10日繼續
    進場施工，已如前述，原告因被告之要求而無法於前揭期間
    施工之日子共計24日。又兩造另有簽立追加估價單，據原告
    主張此部分需施作7日，本院審酌追加估價單工項達31項，
    遍及一至三樓，原告主張施作7日尚稱合理，則扣除上開24
    日及7日後，原告仍遲延76日，工程契約書約定之總價為730
    萬元，故原告應給付違約罰金554,800元（7,300,000×1/1,0
    00×76＝554,800），被告得以此債權抵銷原告對被告之債權
    。
　㈥由上說明，原告就設計合約書部分得請求被告給付221,550元
    ，其餘請求均屬無據。但被告對原告有違約罰金554,800元
    之債權，故被告為抵銷抗辯後，原告已無餘額可以請求。
五、綜上所述，原告依承攬契約及委任契約法律關係，請求被告
    給付1,739,840元，及自起訴狀繕本送達翌日起至清償日止
    ，按週年利率5%計算之利息，為無理由，應予駁回。其假執
    行之聲請失所依附，應併予駁回。
六、本件判決之結果已臻明確，兩造其餘攻擊防禦方法，核與判
    決結果不生影響，毋庸一一贅述，附此敘明。
七、訴訟費用負擔之依據：民事訴訟法第78條。
中　　華　　民　　國　　110 　年　　10　　月　　29　　日
               民事第五庭  法  官  王奕勛
附表一：
開庭日期 原告附表之編號 金額：新台幣 108.03.11 51 55500 元 108.03.11 58  4500元 108.03.11 59  6500元 108.03.11 63  9000元 108.03.11 64 40000 元 108.06.17 139 17800 元 108.07.31 186  6500元 108.09.30 230  7500元 108.11.04 231 18000 元 108.11.04 239  1625元 108.11.04 243 12000 元 合計  178925元 
附表二（原告就鑑定報告爭執部分）：
編號 項目名稱 鑑定說明 2 土木基礎(地樑+模板+RC) 4式 1、戶外地坪有整平粉光，惟施作範圍並未全面粉光完整，且表面水泥粉光仍會因震動或輾壓而產生龜裂。 2、室內範圍已貼表面材料(PVC仿木地磚)，確實因地坪底層不平整而產生凹凸感。 3、建議加強修復工料約12000元(以4工料計)為合理，故建議本項減帳12000元。 26 砌磚1/2B隔間工程 105.6㎡ 1、有施做；經現場測量本項施作位於，B1F 約 23.5 ㎡， 1F 約 7.5 ㎡，2F 約 5.5㎡，3F 約5.5 ㎡，合計約 42㎡。較合約數量減少約63.6㎡。 2、本項較原合約減少約 63.6 ㎡×1600 元/㎡＝101760 元；裂縫、壁癌處理工料約7000 元(以2 工計) 。故本項建議總價減帳為101760＋7000＝108760 元。 3、本項1/2B磚牆隔間，地下室區域位處潮濕且通風不良環境，蟲蟻產生應與縫隙密合度無關，磚牆表面打底水泥砂漿粉光後，經乾縮過程往往會產生表面裂紋，仍需加強批土油漆及可；另壁癌產生因素很多仍須加強防水處理。 27 衛浴暗架防火矽酸鈣天花板 3間 1、天花板與牆面確實縫隙較大，建議可以磁磚填縫批土、矽膠或線板等工法封補收邊。 2、是否因縫隙過大導致蟲蟻入侵，無法判斷。  3、批土或矽膠填縫收邊工料約2000 元(半工)為合理。建議減帳2000 元。 48 B1&1F地坪打底貼磚 62坪 1、本項現場為PVC地磚，並非「打底貼磚」。  2、本項應扣減貼磚工料，保留地坪打底，建議合約單價以2500元/坪計(已考量地坪粉光不平整之責任)。 3、經實測數量合計47.5坪，故總價建議以2500×47.5＝118750元計，減帳0000000000000＝98250元。 4、本項應與第215 項重複編列，已建議予以減帳貼磚工料。  5、材料磨損說明於第215項說明。  55 1F入口玻璃自動門&電鎖 1樘 1、大門採橫拉式自動門無地軌，採單點固定軸，較為搖晃為正常。  2、門縫約1公分，尚屬合理，建議可加設防塵條予以改善蟲蟻入侵之疑慮。  3、橫拉門下緣因變位而損傷 PVC 地磚，應予以修復，建議工料約2000元計，故減帳2000元。 65 臥室門_防焰木作門框+木皮木門3樘 1、現況機制門表面材料之防火性，應符合防燄等級(自熄性)。  2、 臥室門合約為3樘，現場應為 5 樘(臥室3樘、客房1樘、客廳1 樘)，應與加帳16500×2＝33000元為合理。 3、樣式、顏色是否與設計圖相符，無法判斷；若以透視圖為依據，不甚合理，透視圖一般僅供兩造施工前溝通設計之憑藉，仍需以施工圖為依據為合理。 4、門框接縫處未處理、縫隙過大、五金繡蝕(螺絲)、不易開啟等瑕疵，應可藉保固修繕維護即可；修繕工料以2000元計為合理。 5、綜合上述理由，本項建議加帳00000－0000＝31000元。  66 衛浴門_防焰木作門框+木皮木門3樘 1、現況機制門表面材料之防火性，應符合防燄等級(自熄性)。  2、樣式、顏色是否與設計圖相符，無法判斷；若以透視圖為依據，不甚合理，透視圖一般僅供兩造施工前溝通設計之憑藉，仍需以施工圖為依據為合理。 3、門框接縫處未處理、縫隙過大、五金繡蝕(螺絲)、不易開啟等瑕疵，應可藉保固修繕維護即可； 修繕工料建議以2000元計為合理，故減帳2000元。 128 1F外推鋼骨屋鐵皮6坪  尚未完成收尾工程，應以補漆加強，建議瑕疵修繕工料以3500元計，故減帳3500元。 144 2F衛浴發泡浴櫃 1只 臉盆下浴櫃為發泡版無誤，廁所為密 閉空間通風不佳，霉味為難免；臉盆 排水管存水彎漏水應由保固維修可得 以改善，其維修費建議約600元(減 帳)。 148 廚房流理臺下櫃+吊櫃(含優白烤漆玻璃)1式 現場烤漆玻璃為「灰色」，非合約載明「優白烤漆玻璃」，訂製前兩造如何溝通選樣，無法判別；雖施做成本相當，但既與請款合約不同，建議予以減帳 4500元。 156 3F梯間衛浴發泡浴櫃+吊櫃 1式 1、現場為發泡板浴櫃無誤。 2、部份門片安裝不水平，少許五金生鏽；可由維修保固得以改善，維修工料建議為600元(減帳)。 160 臥室一既有冷氣畸零開門收納書櫃1式 1、現場鋁框玻璃門未安裝把手，建議加裝把手五金或按壓式(拍拍手)五金予以改善。 2、因櫃門靠牆邊，開啓時若使力較大難免會打到牆面，建意填貼防撞貼予以改善。 3、本項維修工料建議為1500元(減帳)。  162 美術用品L型櫃檯 10.6尺 1、櫃臺與地面接縫較大，未以矽膠填縫收邊。  2、本項維修作業工料費建議以1200 元(減帳)計。 163 客廳_電視主牆大理石美耐板壁板9尺 1、美耐板與牆面接縫較大，未以矽膠填縫收邊；本項維修作業工料費建議以1200元計。 2、美耐板仿大理石花紋，無法如天然大理石可做對花；設計透視圖僅供參考，不應做為驗收之依據。  3、現場實測為8尺，故應減帳1尺，建議減帳金額為3500元。  4、建議本項總價減帳合計4700元。  165 電梯口ㄇ形繡面面貼大理石美耐板4樘 1、B1~3F電梯口美耐板與地面接縫較大，未以矽膠填縫收邊(或做踢腳板收邊)。  2、本項維修作業工料費建議以 1200 元×4＝4800元(減帳)計。  168 2F露臺採光罩/5+5強化膠合玻璃7坪 1、有做此項工程，數量同項目50(工作陽臺地坪磁磚)17.5 ㎡，約5.5 坪，較合約數量少1.5坪。 2、本項數量依實做5.5坪計，建議應減帳1.5坪×13500元＝20250元。  3、採光罩與鄰房外牆(拆模後未粉光粗糙牆面)交接觸，且本區為自行增建工作區半戶外頂棚，其防水性應有認知不易達到有效止水，故建議減帳6000元為止水處理費。 4、建議本項總價減帳合計20250＋6000＝26250元(減帳)。  174 大理石止水門檻4支 1、現場為石材門檻無誤。  2、門檻部份為水泥填縫，部份未填縫，建議再以矽膠全面打實，以利防水；本項維修工料建議以1200 元(減帳)計。 177 耐磨樓梯踏面EGGER楚格峰白橡72階 經現場實算應為64階，較合約數量減 少8階，故總價應減少8×1450＝11600 元(減帳)為合理。 191 半高面盆龍頭TWL601M 4組 1、本項TOTO半高面盆龍頭，安裝3組，預算合理；但1樓廁所方盆龍頭為凱撒B224C型號，其價格約為2480元/組。 2、故本項建議減帳0000－0000＝1420元。  195 淋浴用單槍龍頭TWM801 1組 3樓浴室，龍頭蓋板未密合；本項扣 減調整工資費建議減帳300元。  196 淋浴柱TWM08 1組 3樓浴室，龍頭蓋板未密合；本項扣 減調整工資費建議減帳300元。 202 既有牆壁刷漆整理(一道)1式 1、依合約項目顯示為「既有牆壁刷漆整理(一道)」，意即原有牆面油漆前不批土處理，故現場呈現既有牆面原始不平的狀況為合理。 2、本項未承諾有防水工程，地下室及一樓後方位處潮濕且通風不良之環境，若不藉由空調設被控制溫濕度，難免會產生密閉櫃體發霉之現象。 3、本油漆工程全室仍有施工品質需補強或改善之部分，建議扣減維修工料費8000元(減帳)計。 215 B1+1F3mm塑膠地板 50坪 1、現場非合約項目中3mmPVC 地板，而採2mmPVC 長條木紋15×90cm，價格約為1200元/坪。 2、現場實測47.5坪，較合約減少2.5坪。  3、故合約總價建議以1200×47.5＝57000元計，合約總價應減帳000000000000＝43000元。 4、因現場數處因原地坪不平整而有鼓脹之情形，建議減帳約6000元為維修費。  5、故本項建議合計總價減帳49000 元。  216 萬國數位總機系統408(話機4台)1套 現場安裝交換機總機規格為 Linemex ISDK-26系列，經查其價格約12500 元為合理，故建議減帳6500元。 229 一樓門口鐵板斜坡 1式 1、現場已改施做為抿石子斜坡。  2、因數量不大，故以工料費用8000 元計為合理；建議本項減帳4000 元。 234 洗衣槽龍頭修改1式 1、「第97項、工作陽台給排水」已計價，雖配合不鏽鋼洗槽而移位作業，若非相對人要求變更，建議本項不予計價為合理。 2、 建議本項減帳1500元 240 鞋櫃增加層板 4片 1、本項鞋櫃層板配合使用者需求，而合理增加數量應為設計師可服務的範圍。 2、經兩造同意，本項不予追加，故建議減帳2400元。 
附表三（被告對鑑定報告爭議項目）：
編號 項目名稱 鑑定說明 189 檯面式面盆LF5320(+不鏽鋼架) 1只 1、1樓現場施做為(凱撒LF5239S-PW)與合約項目不符。  2、本項聲請人已於工程尾款扣除未施做部分已予減帳，並追加上項面盆單價合理。 193 小便斗UW104HJU 1只 1、現場安裝規格為「凱撒 U0262-PW」。  2、本項聲請人已於工程尾款扣除未施做部分已予減帳，並追加凱撒小便斗單價合理。 194 小便斗沖水閥TX501U 1組 1、現場為凱撒沖水閥(手動)。  2、本項聲請人已於工程尾款扣除未施做部分已予減帳，並追加沖水閥單價合理。 213 客廳沙發背牆面貼進口壁紙 1幅 沒做此項。  214 三間臥室床頭背牆面貼進口壁紙 3幅 1、沒做此項。  2、本項聲請人已於工程尾款刪減。  
以上正本係照原本作成。
如對本判決上訴，須於判決送達後20日內向本院提出上訴狀。如
委任律師提起上訴者，應一併繳納上訴審裁判費。　
中　　華　　民　　國　　110 　年　　10　　月　　29　　日
                              書記官  高偉庭